【裁判字號】    98,訴,1472
【裁判日期】    981230
【裁判案由】    違反毒品危害防制條例
【裁判全文】
臺灣屏東地方法院刑事判決              98年度訴字第1472號
公  訴  人  臺灣屏東地方法院檢察署檢察官
被      告  甲○○
上列被告因違反毒品危害防制條例案件，經檢察官提起公訴（98
年度毒偵字第1763號），被告於準備程序期日就被訴事實為有罪
之陳述，本院合議庭裁定由受命法官獨任進行簡式審判程序，判
決如下：
    主  文
甲○○施用第一級毒品，處有期徒刑拾月，扣案如附表編號一所
示之第一級毒品海洛因壹包連同包裝袋及附表編號二所示之殘留
第一級毒品海洛因之殘渣袋壹個均沒收銷燬之；又施用第二級毒
品，處有期徒刑伍月，扣案如附表編號三所示之第二級毒品甲基
安非他命壹包連同包裝袋及附表編號四所示之殘留第二級毒品甲
基安非他命之吸食器壹組均沒收銷燬之。應執行有期徒刑壹年貳
月，扣案如附表編號一所示之第一級毒品海洛因壹包連同包裝袋
、附表編號二所示之殘留第一級毒品海洛因之殘渣袋壹個、附表
編號三所示之第二級毒品甲基安非他命壹包連同包裝袋及附表編
號四所示之殘留第二級毒品甲基安非他命之吸食器壹組均沒收銷
燬之。
    事  實
一、甲○○前因(一)犯施用毒品案件，經臺灣高雄地方法院以裁定
    送勒戒處所觀察、勒戒後，認有繼續施用毒品傾向，次經該
    院以裁定令入戒治處所施以強制戒治，又經該院裁定停止強
    制戒治付保護管束，迄於民國88年9 月29日保護管束期滿未
    經撤銷視為強制戒治執行完畢，並由臺灣高雄地方法院檢察
    署檢察官以88年度戒毒偵字第281 號為不起訴處分確定。(二)
    因犯施用毒品案件，經臺灣高雄地方法院以89年度易字第65
    9 號判決判處有期徒刑6 月確定，嗣於91年7 月5 日執行完
    畢。(三)因犯施用毒品案件，經臺灣高雄地方法院以90年度易
    字第4058號判決判處有期徒刑8 月確定，嗣於92年8 月22日
    執行完畢。（於本件未構成累犯）
二、甲○○另因犯竊盜、詐欺、施用毒品等案件，經臺灣高雄地
    方法院以93年度簡字第6144號判決判處有期徒刑6 月確定、
    94年度易字第817 號判決判處有期徒刑3 年8 月、1 年確定
    及94年度訴字第1420號判決判處有期徒刑9 月、4 月確定，
    上開各罪經裁定減刑且合併執行，於97年12月9 日縮短刑期
    假釋出監。詎其仍不知戒除毒癮，復基於施用第一級、第二
    級毒品之犯意，於98年8 月27日14時許，在其友人吳國寶高
    雄市○○區○○街123 之1 號住處，先以將海洛因摻入香菸
    內點燃後吸食之方式，施用第一級毒品海洛因1 次；再以將
    甲基安非他命置入吸食器內點火燒烤後吸食所產生煙霧之方
    式，施用第二級毒品甲基安非他命1 次。嗣於98年8 月27日
    17時25分許，其因另涉強盜案件，在上址為警拘獲，並當場
    扣得其所有如附表所示之物，並經警採尿送驗，因其尿液檢
    出嗎啡及甲基安非他命陽性反應，始查悉上情。
三、案經屏東縣政府警察局東港分局報請臺灣屏東地方法院檢察
    署檢察官偵查起訴。
    理  由
一、按本件被告甲○○所犯為死刑、無期徒刑、最輕本刑3 年以
    上有期徒刑以外之罪，亦非屬高等法院管轄之第一審案件，
    其於準備程序進行中，先就被訴事實為有罪之陳述，經告知
    簡式審判程序之旨，並聽取檢察官、被告之意見後，本院合
    議庭依刑事訴訟法第273 條之1 第1 項裁定進行簡式審判程
    序，是本案之證據調查，依同法第273 條之2 規定，不受同
    法第159 條第1 項、第161 條之2 、第161 條之3 、第163
    條之1 ，及第164 條至第170 條所規定證據能力認定及調查
    方式之限制，合先敘明。
二、事實認定部分：
  (一)上揭事實，業據被告甲○○於本院審理時均坦承不諱，並有
    如附表所示第一級毒品海洛因1 包、第二級毒品甲基安非他
    命1 包、殘留第一級毒品海洛因之殘渣袋1 個及殘留第二級
    毒品甲基安非他命之吸食器1 組扣案可稽。而被告本次於警
    局所採之尿液經送臺灣檢驗科技股份有限公司以「酵素免疫
    分析法」初篩及「氣相層析/ 質譜儀法」複驗結果，確呈嗎
    啡及甲基安非他命陽性反應，有該公司98年9 月15日所出具
    之濫用藥物尿液檢驗報告1 紙（見警卷第40頁）及屏東縣政
    府警察局東港分局偵辦毒品危害防制條例案尿液受檢人真實
    姓名對照表1 紙（見警卷第29頁）在卷可佐。此外，復有臺
    灣屏東地方法院檢察署檢察官拘票影本1 紙（見警卷第1 頁
    ）、屏東縣政府警察局東港分局搜索扣押筆錄1 份、扣押物
    品目錄表1 紙（以上見警卷第3-5 頁）、查獲現場照片6 張
    （見警卷第48-50 頁）及偵查報告1 紙（見本院卷第37頁）
    附卷足憑。是被告上開任意性自白堪認與客觀真實相符，可
    以採信。
  (二)按毒品危害防制條例於92年7月9日修正公布，自93年1月9日
    施行，其中第20條、第23條將施用毒品之刑事處遇程序，區
    分為「初犯」及「5 年內再犯」、「5 年後再犯」。依其立
    法理由之說明：「初犯」，經觀察、勒戒或強制戒治後，應
    為不起訴處分或不付審理之裁定；經觀察、勒戒或強制戒治
    執行完畢釋放後，「5 年內再犯」者，因其再犯率甚高，原
    實施之觀察、勒戒及強制戒治既已無法收其實效，爰依法追
    訴或裁定交付審理。至於經觀察、勒戒或強制戒治執行完畢
    釋放後，「5 年後再犯」者，前所實施之觀察、勒戒或強制
    戒治已足以遮斷其施用毒品之毒癮，為期自新及協助其斷除
    毒癮，仍適用「初犯」規定，先經觀察、勒戒或強制戒治之
    程序。從而依修正後之規定，僅限於「初犯」及「5 年後再
    犯」二種情形，始應先經觀察、勒戒或強制戒治程序。倘被
    告於5 年內已再犯，經依法追訴處罰，縱其第3 次（或第3
    次以上）再度施用毒品之時間，在初犯經觀察、勒戒或強制
    戒治執行完畢釋放5 年以後，已不合於「5 年後再犯」之規
    定，且因已於「5 年內再犯」，顯見其再犯率甚高，原實施
    觀察、勒戒或強制戒治，已無法收其實效，即應依該條例第
    10條處罰，最高法院95年度第7 次刑事庭會議決議意旨可資
    參照。本件被告如事實欄第一部分所示，前因犯施用毒品案
    件，經臺灣高雄地方法院以裁定送勒戒處所觀察、勒戒後，
    認有繼續施用毒品傾向，次經該院以裁定令入戒治處所施以
    強制戒治，又經該院裁定停止強制戒治付保護管束，迄於88
    年9 月29日保護管束期滿未經撤銷視為強制戒治執行完畢，
    另因犯施用毒品案件，經臺灣高雄地方法院以89年度易字第
    659 號判決判處有期徒刑6 月確定，嗣於91年7 月5 日執行
    完畢，再因犯施用毒品案件，經臺灣高雄地方法院以90年度
    易字第4058號判決判處有期徒刑8 月確定，嗣於92年8 月22
    日執行完畢等情，有臺灣高等法院被告前案紀錄表1 紙在卷
    可查，是被告於強制戒治執行完畢後，5 年以內既有施用毒
    品犯罪之前科紀錄，縱被告本件施用毒品犯行之犯罪時間係
    在強制戒治執行完畢後5 年後，揆諸上開決議意旨，仍得依
    法追訴、處罰。
  (三)綜上所述，本件事證明確，被告犯行洵堪認定，自應依法論
    科。
三、查海洛因及甲基安非他命分屬毒品危害防制條例第2 條第2
    項第1 款及第2 款所規定之第一級、第二級毒品。核被告先
    後所為係犯毒品危害防制條例第10條第1 項、第2 項之施用
    第一級、第二級毒品罪。被告非法持有第一級毒品海洛因及
    第二級毒品甲基安非他命之低度行為，已為其進而施用之高
    度行為所吸收，故均不另論罪。被告先後所犯施用第一級毒
    品罪與施用第二級毒品罪間，犯意各別、行為不同，應予分
    論併罰。爰審酌被告如事實欄第二部分所示，前有竊盜、詐
    欺之前科紀錄，有上開前案紀錄表附卷可憑，素行非佳，又
    曾因犯施用毒品案件，經觀察、勒戒、強制戒治及刑之執行
    後，仍再為本件施用毒品犯行，足見其戒癮之意志力甚為薄
    弱，而其本件施用毒品犯行，更係於假釋期間內所犯，可徵
    其不知謹慎行止，忽視刑罰效果，實不宜寬貸，另念及其犯
    後供承己身罪行不諱，犯後態度非劣，並參酌其生活狀況、
    智識程度等一切情狀，依公訴人之請就其所犯分別量處如主
    文所示之刑，並依法定應執行刑，以資懲儆。
四、附表編號一所示之第一級毒品海洛因1 包（檢驗後淨重0.24
    8 公克）及附表編號三所示之第二級毒品甲基安非他命1 包
    （驗後淨重0.082 公克），經檢驗後確認成分無訛，有附表
    編號一、三所示之檢驗鑑定書及檢驗報告各1 紙在卷可查，
    自應依毒品危害防制條例第18條第1 項前段規定，分於被告
    本件施用第一級毒品及施用第二級毒品主文項下宣告沒收銷
    燬之，而包裝毒品所用之包裝袋，因包裝毒品之故，均會有
    極微量毒品殘留而無法與毒品完全析離，亦應一併視為本件
    查獲之第一級毒品海洛因及第二級毒品甲基安非他命，同依
    上開規定均宣告沒收銷燬之，另鑑驗耗損之毒品因已滅失，
    自無庸宣告沒收銷燬。另被告於本院審理時供承附表編號二
    所示之殘留第一級毒品海洛因之殘渣袋1 個及附表編號四所
    示之殘留第二級毒品甲基安非他命之吸食器1 組，均為其所
    有，且分為其本件施用第一級、第二級毒品犯行所用之物（
    見本院審判筆錄第5 頁），而上開物品經檢驗後確有海洛因
    及甲基安非他命毒品反應，此有附表編號二、四所示之檢驗
    報告各1 紙附卷可憑，堪認此2 物品，因供被告施用第一級
    毒品海洛因及第二級毒品甲基安非他命之故，而遭海洛因及
    甲基安非他命沾附其上不可分離，亦視為本件查獲之第一級
    毒品海洛因及第二級毒品甲基安非他命，並同依上開規定均
    諭知沒收銷燬之。至於被告於拘獲當日所扣得之其他物品，
    均與本件無關，自無庸為沒收之諭知，併此指明。
據上論斷，應依刑事訴訟法第273 條之1 第1 項、第299 條第1
項前段，毒品危害防制條例第10條第1 項、第2 項、第18條第1
項前段，刑法第11條、第51條第5 款，判決如主文。
本案經檢察官任亭到庭執行職務
中    華    民    國    98    年    12    月    30    日
                  刑事第五庭  法  官    程士傑
以上正本證明與原本無異。
如不服本判決應於收受判決後10日內向本院提出上訴書狀，並應
敘述具體理由；其未敘述上訴理由者，應於上訴期間屆滿後20日
內向本院補提理由書（均須按他造當事人之人數附繕本）「切勿
逕送上級法院」。
中    華    民    國    98    年    12    月    31    日
                              書記官    孫秀桃
附錄論罪科刑法條：
毒品危害防制條例第10條
施用第一級毒品者，處 6 月以上 5 年以下有期徒刑。
施用第二級毒品者，處 3 年以下有期徒刑。
附表：
 ┌──┬───────────┬───────────┐
 │編號│    物品及數量        │      檢驗報告        │
 ├──┼───────────┼───────────┤
 │ 一 │第一級毒品海洛因1包（ │高雄市立凱旋醫院98年10│
 │    │檢驗後淨重0.248公克） │月12日高市凱醫驗字第11│
 │    │                      │410號濫用藥物成品檢驗 │
 │    │                      │鑑定書1紙（見偵卷第12 │
 │    │                      │頁）                  │
 ├──┼───────────┼───────────┤
 │ 二 │殘留第一級毒品海洛因之│高雄醫學大學附設中和紀│
 │    │殘渣袋1個             │念醫院98年12月11日所出│
 │    │                      │具編號0000-000號之檢驗│
 │    │                      │報告1紙（見本院卷第36 │
 │    │                      │頁）                  │
 ├──┼───────────┼───────────┤
 │ 三 │第二級毒品甲基安非他命│高雄醫學大學附設中和紀│
 │    │1包 （驗後淨重0.082 公│念醫院98年12月11日所出│
 │    │克）                  │具編號0000-000號之檢驗│
 │    │                      │報告1紙（見本院卷第34 │
 │    │                      │頁）                  │
 ├──┼───────────┼───────────┤
 │ 四 │殘留第二級毒品甲基安非│高雄醫學大學附設中和紀│
 │    │他命之吸食器1組       │念醫院98年12月11日所出│
 │    │                      │具編號0000-000號之檢驗│
 │    │                      │報告1紙（見本院卷第35 │
 │    │                      │頁）                  │
 └──┴───────────┴───────────┘

司法院資訊處製作；財團法人民間司法改革基金會備份。
